【裁判字號】    95,重訴,556
【裁判日期】    950814
【裁判案由】    返還價金等
【裁判全文】
臺灣臺北地方法院民事判決             95年度重訴字第556號
原      告  甲○○
訴訟代理人  丙○○
被      告  里駿國際有限公司
兼上一人之
法定代理人  乙○○
被      告  丁○○
上列當事人間返還價金等事件，本院於民國95年7月31日言詞辯
論終結，判決如下：
    主      文
被告應連帶給付原告新台幣柒佰伍拾萬元，及自民國95年5月23
日起至清償日止，按年息5％計算之利息。
訴訟費用由被告連帶負擔。
本判決於原告以新台幣貳佰伍拾萬元供擔保後，得假執行；但被
告如以新台幣柒佰伍拾萬元預供擔保後，得免為假執行。
    事實及理由
一、按當事人得以合意定第一審管轄法院，民事訴訟法第24條第
    1項前段定有明文。查，兩造既已於訂購契約書備註第4條約
    定，同意以本院為第一審管轄法院（見本院卷第12頁），則
    本院就本件訴訟自有管轄權，合先陳明。
二、原告主張：伊於民國94年9月20日以新台幣 (下同)11,980,
    000元，向被告里駿國際有限公司 (下稱里駿公司)購買藍寶
    堅尼汽車一輛（下稱系爭新車），並約定於同年11月10日交
    車，且約定伊所有FERRARIF131汽車 (車身編號ZFFYR51Ｚ000
    000000，下稱系爭舊車）以7,500,000元折抵上列車款。伊
    乃依約於同年9月22日將系爭舊車所有權移轉予里駿公司，
    惟里駿公司旋即將該舊車以5,300,000元出售予他人，卻無
    法於同年11月10日履行交付新車之義務。而被告乙○○為里
    駿公司之法定代理人，被告丁○○則為里駿公司之業務代表
    ，而其等明知里駿公司無法依約履行交付系爭新車義務，卻
    以上列舊車折抵新車車款之方式，使伊陷於錯誤而移轉系爭
    舊車汽車所有權，致伊喪失系爭舊車所有權而受有損害。爰
    依解除契約及侵權行為之法律關係，提起本訴等情。並於本
    院聲明：(一)被告應連帶給付原告7, 500,000元，及加計自起
    訴狀繕本送達翌日起算之法定遲延利息。(二)願供擔保請准宣
    告假執行。
三、被告則以：伊等係因可歸責國外廠商之事由而無法履行交付
    新車之義務等語，資為抗辯。並於本院聲明：(一)原告之訴及
    假執行聲請均駁回。(二)如受不利之判決，預供擔保請准宣告
    免為假執行。
四、查，原告於94年9月20日以11,980, 000元，向里駿公司購買
    系爭新車，並約定於同年11月10日交車，且約定其所有系爭
    舊車以7,500,000元價格折抵上列車款。其乃依約於同年9月
    22日將系爭舊車所有權移轉予里駿公司，而被告將該舊車以
    5,300,000元出售予他人，卻無法於同年11月10日履行交付
    新車之義務；另乙○○為里駿公司之法定代理人，丁○○則
    為該公司之業務代表等情，有卷附汽車買賣合約書（含訂購
    契約書）可憑（見本院卷第8至12頁），並為被告所不爭執
    （見本院卷第44頁正、反面），堪信為真
五、本件應審究者為被告是否共同侵害原告權利，致其受有損害
    ？若有，則被告應賠償金額為若干？茲分別論述如下：
(一)、按因故意或過失，不法侵害他人之權利者，負損害賠償責任
    ，民法第184條第1項定有明文。且，損害賠償之債，以有損
    害之發生及有責任原因之事實，並二者之間，有相當因果關
    係為成立要件。故原告所主張損害賠償之債，如不合於此項
    成立要件者，即難謂有損害賠償請求權存在。
(二)、查，里駿公司負責人為乙○○，而里駿公司由丁○○為代表
    與原告簽訂系爭新車買賣契約，並約定原告於94年9月22 日
    將系爭舊車交付後，旋即將該車以5,300,000元價格出售予
    他人，至94年11月10日無法依約交付新車，並再由丁○○簽
    發7,500,000元面額、到期日為同年12月2日之遠期支票予原
    告，經原告提示後卻遭退票（見本院卷第13頁之支票及退票
    理由單）等情以觀，可知里駿公司明知無法自國外進口系爭
    新車，卻由丁○○以將舊車折抵新車價款7,500,000元方式
    ，始原告陷於錯誤而交付系爭舊車，被告旋即將系爭舊車出
    售得利，致原告喪失系爭舊車所有權自受有損害甚明。
(三)、被告雖抗辯：伊等係因國外無法進口系爭新車，致無法履約
    云云。然被告卻無法舉證以實其說，且被告若非以舊車折抵
    新車車款之故意不法行為，始原告因而陷於錯誤交付舊車，
    則其等怎會於原告交付舊車後、交付新車前（相距約2個月
    期間），立即將系爭舊車以5,300,000元出售得利？又於無
    法履約後，雖由丁○○簽發上列支票，卻又以存款不足為由
    而退票之可能？此顯與常情有違。是被告抗辯：伊等係因國
    外無法進口系爭新車，致無法履約云云，自無可取。
(四)、綜上，原告既因被告以系爭舊車折抵系爭新車車款方式，使
    原告交付系爭舊車，再將原告系爭舊車出售得利，致原告因
    而喪失系爭舊車所有權，該二者間，顯具有相當因果關係至
    明。
(五)、次查，原告於將系爭舊車於交付被告時，經被告估價為7,50
    0, 000元（見本院卷第8頁之買賣合約書），且參酌丁○○
    簽發支票面額亦為7,500,000元，足見系爭舊車市值應為7,
    500,000元。準此，被告既已將系爭舊車出售而無法回復原
    狀，自應賠償原告喪失系爭舊車所有權損害即為7,500,000
    元。雖被告抗辯：系爭舊車伊等僅出售得利5,300,000元，
    是原告求償7,500,000元不當云云。然查，原告所受損害即
    系爭舊車所有權無法回復之損害，自應以被告施以不法行為
    時之系爭舊車價格為原告損害賠償金額之估定為允當。是被
    告抗辯：系爭舊車伊等僅出售得利5,300,000元，請求7,5
    00,000元不當云云。要無可採。
六、從而，原告依據侵權行為法則，訴請被告應連帶給付7,500,
    000元及加計自起訴狀繕本送達被告翌日（即95年5月23日）
    起算之法定遲延利息，於法有據，應予准許。
七、兩造陳明願供擔保請為宣告假執行或免為假執行，經核均與
    規定相符，爰分別酌定相當之擔保金額予以宣告。
八、本件事證已臻明確，兩造其餘攻擊或防禦方法，經本院審酌
    後，認均與本件之結論無涉，茲不再一一論述，併予敘明。
九、據上論結，本件原告之訴為有理由，依民事訴訟法第85條第
    2項、第390條第2項、第392條第2項，判決如主文。
中    華    民    國    95    年    8    月    14    日
                  民事第一庭    法  官  楊絮雲
以上正本係照原本作成
如對本判決上訴，須於判決送達後20日內向本院提出上訴狀
中    華    民    國    95    年    8     月   14     日
                                書記官  高秋芬


司法院資訊處製作；財團法人民間司法改革基金會備份。
